臺灣板橋地方法院刑事判決　　　　　　 96年度簡上字第163號
上　訴　人　臺灣板橋地方法院檢察署檢察官
上　訴　人
即　被　告　甲○○
上列上訴人因被告犯傷害等案件，不服本院95年度簡字第7229號
，中華民國95年12月29日所為第一審簡易判決（聲請簡易判決處
刑案號：95年度偵字第24573 、24574 、24862 號），提起上訴
，本院管轄第二審之合議庭判決如下：
　　主    文
上訴駁回。
　　事    實
一、甲○○與乙○○均係址設臺北縣土城市○○路263 號居安一
    莊之住戶（甲○○住該址2 樓、乙○○住1 樓），甲○○於
    民國95年8 月27日上午10時30分許，在上址2 樓之居安一莊
    特定多數居民得共見共聞之會議室內，因與乙○○就居安一
    莊房屋管理事項發生口角，甲○○竟基於公然侮辱之犯意，
    當場辱罵乙○○「無恥」（原審判決書漏載，應予補充）、
    「他媽的B 」，致其名譽受損；會議不歡而散之際，乙○○
    步出會議室欲返回1 樓住處，甲○○亦隨行步出跟於乙○○
    之後，2 人仍有口角，甲○○心有未甘，旋更基於傷害他人
    身體之犯意，在上述居安一莊1 、2 樓樓梯間，徒手毆打走
    於其前方之乙○○，致乙○○受有頭部創傷右前額淺撕裂傷
    、左手腕、右手肘瘀傷、右手腕瘀挫傷之傷害。
二、案經乙○○訴由臺北縣政府警察局土城分局移送臺灣板橋地
    方法院檢察署檢察官偵查後聲請簡易判決處刑。
    理    由
甲、證據能力部分：
    按刑事訴訟法第159 條第1 項雖規定，被告以外之人於審判
  　外之言詞或書面陳述，除法律有規定外，不得作為證據。惟
    同法第159 條之5 第1 、2 項已規定，經當事人於審判程序
    同意作為證據，法院審酌該言詞陳述或書面陳述作成時之情
    況，認為適當者，亦得為證據。當事人、代理人或辯護人於
    法院調查證據時，知有第159 條第1 項不得為證據之情形，
    而未於言詞辯論終結前聲明異議者，視為有前項之同意（指
    同條第1 項之同意作為證據），此乃第159 條第1 項所容許
    ，得作為證據之例外規定之一。經查，本案被告於言詞辯論
    終結前，未就公訴人所提出之供述證據主張有刑事訴訟法第
    159 條第1 項不得為證據之情形，是本案經調查之供述證據
    部分，均有證據能力。
乙、認定犯罪事實所憑之證據及其理由：
一、訊據被告固坦認於前開時地曾口出「他媽的B 」、「無恥」
    等言詞，旋與告訴人於前址1 、2 樓樓梯間發生口角進而拉
    扯等情不諱，惟矢口否認有何公然侮辱、傷害犯行，辯稱：
    是在開會時對著會長及委員說告訴人無恥等語，告訴人在旁
    邊聽到就說我怎麼罵人，我就對著告訴人說你的行為就是如
    此，並再對著會長、委員說「他媽的B 」；另外，當時是因
    告訴人先出手，我才還手，我自己沒有受傷，當場也沒有看
    到告訴人受傷，是被大家勸架拉開後，隔2 、3 分鐘我不服
    氣，又到告訴人上址1 樓住處，才看到告訴人頭上流血，我
    不知道告訴人頭上的傷如何來的云云。查：
(一)、被告如何於前開時地以「無恥」、「他媽的B 」等言詞公然
    辱罵告訴人，旋徒手毆打告訴人使之受有如事實欄所述傷害
    等情，經告訴人迭於警詢、偵查中指訴歷歷，且提出與其指
    述相符之前揭亞東紀念醫院所出具告訴人乙○○之診斷證明
    書附於偵查卷為憑（見95年度偵字第24862 號偵查卷第9 頁
    ）；而被告與告訴人2 人於前開時地發生口角，被告進而以
    事實欄所述言詞辱罵告訴人，旋復出手毆打告訴人，告訴人
    因而頭部受傷等情，經現場目擊證人胡行之於偵查中結證綦
    詳在卷（見95年度他字第5938號偵查卷第14頁、95年度他字
    第6124號偵查卷第16頁）；另證人康大舜、許少文、杜森堯
    則均於偵查中結證稱：被告與告訴人2 人於前開時地打架後
    ，即見告訴人頭部前額有流血情形（見95年度他字第6124號
    偵查卷第16、17頁），俱徵告訴人前開指述，洵屬有據，可
    以信實，足見被告確有公然侮辱、傷害犯行無疑。
(二)、至被告雖以前詞置辯，然刑法分則中公然二字之意義，祇以
    不特定人或多數人得以共見共聞之狀況為已足（司法院院字
    第2033號解釋意旨參照），是刑法上公然侮辱罪，所謂公然
    ，除不特定多數人外，亦包含特定之多數人在內。查「居安
    一莊」為國防部北部地區後備司令部列管之軍士官退休人員
    宿舍，而被告於前開居安一莊內2 樓之會議室辱罵「無恥」
    、「他媽的B 」等言詞時，門是開著，任何人都可以進進出
    出，當時在場者，連同被告在內共有5 個人等情，為被告於
    本院審理中自陳在卷，足見居安一莊會議室乃特定之居安一
    莊住戶等多數人出入之地點甚明，是被告於特定多數人得出
    入之居安一莊內會議室內，以「無恥」、「他媽的B 」等足
    以減損告訴人聲譽之言語辱罵告訴人，自屬公然侮辱無疑，
    被告前開所辯顯係飾卸之詞，容無足取。
(三)、被告復另辯稱是告訴人先動手所以才還手，且當下並未親見
    告訴人受傷，不知告訴人傷勢何來云云。然被告與告訴人2
    人於前開時地打架後，告訴人頭部前額即有流血情形，經證
    人胡行之、康大舜、許少文、杜森堯於偵查中結證如前，顯
    見告訴人所受前揭傷勢，係由被告毆打所造成甚明，被告辯
    稱不知告訴人傷勢何來，容係卸責之詞，不足採信。被告雖
    復辯稱是告訴人先動手云云，然證人胡行之於偵查中結證稱
    ：後來起爭執，會長就先走出會場，告訴人跟著走出去，被
    告出去後就在2 樓樓梯上罵告訴人，告訴人也回頭罵他，被
    告以為告訴人要打他，就拳打腳踢等語（見95年度他字第59
    38號偵查卷第14頁），顯見被告容係因誤認告訴人欲對之為
    攻擊，因而先行出拳毆打告訴人，被告自不得以此誤認將遭
    對方攻擊據為卸責之詞，併此敘明。
(四)、至被告雖復稱案發當時尚有鄭節蘭、鄧瓊、王桂姣在場，可
    出庭作證，然依前述事證，足認被告本件所為公然侮辱、傷
    害犯行，事證明確，本院認被告前開所述3 位證人，無再行
    傳喚之必要，併此敘明。
(五)、綜上，本件事證明確，被告犯行可以認定。
丙、應適用之法律：
    核被告所為，係犯刑法第309 條第1 項之公然侮辱罪、第27
    7 條第1 項之傷害罪。其前開所犯2 罪，犯意個別，行為互
    殊，應予分論併罰。
丁、維持原判決及駁回上訴之理由：
    原審以被告上開犯行罪證明確，適用刑事訴訟法第449 條第
    1 項前段、第3 項、第454 條第2項 ，刑法第277 條第1 項
    、第309 條第1 項、第42條第3 項、第51條第7 款，刑法施
    行法第1 條之1 第1 項、第2 項前段（漏載前段，爰予補充
    ）等規定，並審酌被告年逾古稀，並無前科，素行堪稱良好
    ，有臺灣高等法院被告前案紀錄表1 份附卷可按，渠因與同
    居眷村之同袍因細故發生口角，意氣相爭，口不擇言，辱罵
    被害人，並毆打被害人成傷，所為固非可取，惟核其惡性非
    重，被害人所受傷勢亦非至鉅等一切情狀，認檢察官聲請意
    旨求予從輕量刑，以啟自新，為屬有據，爰就被告前開所犯
    公然侮辱罪、傷害罪部分各量處罰金新台幣3 千元，並均諭
    知如易服勞役之折算標準，暨定其應執行罰金新台幣5 千元
    ，併諭知如易服勞役之折算標準，認事用法，均無違誤，量
    刑亦屬妥適。被告上訴意旨仍執前詞，指摘原判決不當，為
    無理由，公訴人依憑告訴人請求認原審量刑過輕等語而提起
    上訴，亦無理由，應均予駁回。
據上論斷，應依刑事訴訟法第455 條之1 第1 項、第3 項、第36
8 條，判決如主文。
本案經檢察官郭季青到庭執行職務。
中　　華　　民　　國　　96　　年　　4 　　月　　24　　日
　　　　　　  　　刑事第十九庭  審判長法　官  許必奇
                                      法  官  鄧雅心
                                      法  官  陳明偉
不得上訴。
以上正本證明與原本無異。
                                      書記官  陳慧儷
中　　華　　民　　國　　96　　年　　4 　　月　　24　　日
附錄本案論罪科刑法條全文：
中華民國刑法第309條
（公然侮辱罪）
公然侮辱人者，處拘役或 3 百元以下罰金。
以強暴犯前項之罪者，處 1 年以下有期徒刑、拘役或 5 百元以
下罰金。
中華民國刑法第277條
（普通傷害罪）
傷害人之身體或健康者，處 3 年以下有期徒刑、拘役或 1 千元
以下罰金。
犯前項之罪因而致人於死者，處無期徒刑或7年以上有期徒刑；
致重傷者，處3年以上10年以下有期徒刑。
